臺灣屏東地方法院民事判決　　　　　　　九十年度訴字第六七八號
　　原　　　告　南誠實業股份有限公司
　　法定代理人　甲○○
　　被　　　告　乙○○
右當事人間請求侵權行為損害賠償事件，本院判決如左：
    主      文
被告應給付原告新台幣參佰萬元，及自九十年九月八日起至清償日止按週年利率百分
之五計算之利息。
訴訟費用由被告負擔。
本判決於原告以新台幣壹佰萬元供擔保後，得假執行。但被告於假執行程序實施前，
如以新台幣參佰萬元預供擔保，得免為假執行。
    事      實
甲、原告方面：
一、聲明：求為判決(一)被告應給付原告新台幣（下同）三百萬元，及自起訴狀繕本送
    達翌日（即九十年九月八日）起至清償日止按週年利率百分之五計算之利息。(二)
    願供擔保，請准宣告假執行。
二、陳述：
    訴外人黃祈昌自民國八十三年八月一日起擔任原告公司屏東營業所交車員，而被
    告並於同時與原告公司訂立人事保證契約，約定保證黃祈昌在原告公司服務吝遵
    守一切法令及原告公司所頒行之一切規章，倘有虧欠公款、侵占、竊盜、毀損財
    物、移交不清或其他不法或違背公司規章情事，被告願負連帶賠償責任，並放棄
    先訴抗辯權。而黃祈昌明知原告公司規定需車款全部繳入原告公司帳戶後方能交
    車，黃祈昌竟於八十八年五、六月間明知車款尚未全部繳入原告公司帳戶之前，
    即將原告公司所有十一部車輛交與原告公司銷售業務員鄺仁杰，致鄺仁杰藉此將
    其所收取系爭十一部車輛的價款計八百五十三萬五千七百七十四元侵占入己，並
    挪用其在此之後所收取其他買受人所交付車款以填補之。嗣原告公司於八十八年
    六月五日發現上情後，乃同意遭鄺仁杰挪用車款之買受人解除其買賣契約，並已
    返還其所交付車款，而鄺仁杰迄今未將系爭十一部車輛之價款返還與原告公司，
    足認黃祈昌違反原告公司規定交車，致原告公司損失八百五十三萬五千七百七十
    四元，被告依上開人事保證契約關係應負連帶賠償責任，爰起訴請求被告給付三
    百萬元。
三、對被告抗辯所為陳述：
（一）原告公司對黃祈昌所提刑事告訴雖經屏東地方法院檢察署做成不起訴處分，惟
      原告公司對此不起訴處分聲請再議後，業經高檢署發回現仍偵查中。系爭十一
      部車輛，其中僅林玉坤及簡劉玉春所訂購二部車，該買受人業將車款交與原告
      公司，其車款分別為七十八萬八千元與五十七萬九千元，至如附表所示其餘九
      部車輛之車款遭鄺仁杰侵占入己後，迄今仍未返還原告。
（二）原告公司所提五月份屏東店交車明細表上記載匯款人與買受人不符，用以證明
      於黃祈昌交車之際，原告公司尚未收到車款，且其上所載匯款人係遭鄺人杰偽
      稱得以低於市價甚多之價格購得車輛而將款項匯入原告公司帳戶中，與本件十
      一部車輛無涉，且此部分匯款原告公司已返還各匯款人。
（三）黃祈昌所有二部中古車輛，其價值不滿一百萬元，尚不足清償原告所受上開損
      害。且本件人事保證僅由被告擔任黃祈昌之職務連帶保證人，並未就此另行訂
      立擔保物權契約。又原告公司曾向明台產物保險股份有限公司投保員工誠實保
      證保險，其中黃祈昌所屬內勤職員之保險金額為三十萬元。
（四）原告早於八十八年七月間向鈞院聲請假扣押被告之不動產，嗣被告於九十年七
      月間向鈞院聲請命原告公司限期起訴，原告公司乃於同年八月提起本件訴訟，
      依民法第一百二十九條規定，原告於八十八年七月間聲請假扣押後即中斷消滅
      時效期間，從而，被告辯稱原告公司之請求權因已逾二年期間不行使而消滅，
      尚有誤會；又同法第七百五十六條之三第一項及第三項規定乃於八十九年五月
      五日施行，而原告早於其施行前已聲請假押，則本件仍應適用修正前規定方符
      法制。
四、證據：提出工作契約書、保證書、切結書與保險單等影本各一件，及台灣屏東地
    方法院八十八年度偵字第五二七九號、八十九年度偵字第一三八號與八十九年度
    偵字第二二一七號不起訴處分書影本一件，及交車表十一件，及交車記錄表、郵
    政劃撥單影本與行照等影本各二十件，及證明書、郵政劃撥儲蓄存款收據與支票
    等影本各二十二件為證，並聲請訊問證人鄭秀貞、李亞文及何坤城。
乙、被告方面：
一、聲明：求為判決(一)駁回原告之訴。(二)如受不利益判決，願供擔保請准宣告免予假
    執行。
二、陳述：
（一）被告確實擔任黃祈昌之職務保證人。而黃祈昌在原告公司擔任交車員，其係依
      原告公司規定於購車客戶完納車款及領牌後始辦理交車手續，雖有部分車輛於
      未完納車款前即行交車，此乃因鄺人杰以加裝配備為由向原告公司主管聲請先
      行領車，經主管同意後，黃祈昌依其指示辦理交車，黃祈昌並未與鄺仁杰等人
      共犯詐欺、侵占、背信等罪。且原告公司於偵查中所提出車輛交車表，其中先
      行交付車輛皆已註記由原告公司主管核可領牌再行放車，足認黃祈昌並未違反
      原告公司規定而交車。
（二）黃祈昌於八十八年三月至同年六月間所負責交出一百零九部車輛中，雖有未完
      納車款即先行交車之情事，然此等車款皆已事後補足乙節，業經原告公司人員
      李亞文於偵訊中陳述屬實。況系爭十一部車輛的買受人已將車款交與鄺仁杰，
      而由鄺仁杰將之匯入原告公司帳戶乙節，此有原告公司所提五月份屏東店交車
      明細表記載林玉昆、簡劉玉春等人匯錢與原告公司為憑。
（三）鄺仁杰未將其所收取系爭十一部車輛的車款繳入原告公司帳戶，並挪用其在此
      之後所收取其他買受人之車款以填補之。而系爭十一部車輛的車款縱然未經鄺
      仁杰交付與原告公司，然原告公司仍應依約交車與買受人，黃祈昌為原告公司
      履約交車，並無不法之行為。至原告公司主張鄺仁杰事後補繳十一部車輛得車
      款係鄺仁杰所虛列，且其所虛列車款原告公司已返還許照榮、許豐進等人云云
      ，此乃因鄺仁杰以詐欺手法向許照榮、許豐進等人收取車款所致，非因黃祈昌
      交車與周玫君等十一位訂購車輛之客戶所致。
（四）向鄺仁杰購車的許昭容及黃清龍等人於偵訊中證稱：伊等買車及交車均是經由
      鄺仁杰，伊等在外交車時，並未見過黃祈昌，伊等只有約在告訴人公司營業處
      交車時，才見過黃祈昌等語，且鄺仁杰亦於偵訊中陳稱：伊僅一人單獨涉案等
      語，參以黃祈昌之收入無不正常遽增之情，足認黃祈昌未與鄺仁杰共謀侵占車
      款，且原告公司對黃祈昌所提刑事告訴業經屏東地方法院檢察署做成不起訴處
      分，益徵黃祈昌無不法行為。
（五）黃祈昌尚有坐落屏東縣竹田鄉○○段二八八之七地號土地一筆及其每月薪資，
      原告公司未先向黃祈昌或其他人請求賠償即逕向被告請求，顯違反民法第七百
      五十六條之二規定。且被告於八十三年間因黃祈昌任職原告公司而與原告公司
      訂立人事保險契約，此人事保險契約已逾民法第七百五十六條之三第一項及第
      三項所規定三年期限。又原告公司於八十八年六月間即發現其受有損害，然遲
      至九十年八月始提出本件訴訟，已逾民法第七百五十六條之八所規定二年期限
      。
三、證據：提出台灣屏東地方法院八十八年度偵字第五二七九號、八十九年度偵字第
    一三八號與八十九年度偵字第二二一七號不起訴處分書影本一件、五月份屏東店
    帳上交車明細表影本一件、土地登記謄本影本一件為證，並聲請訊問證人黃祈昌
    。
丙、本院依職權向屏東縣稅捐稽徵處查詢黃祈昌之財產資料。
    理      由
一、本件原告起訴主張訴外人黃祈昌自民國八十三年八月一日起即擔任原告公司屏東
    營業所交車員，而被告並於同時與原告公司訂立人事保證契約，約定保證黃祈昌
    在原告公司服務吝遵守一切法令及原告公司所頒行之一切規章，倘有虧欠公款、
    侵占、竊盜、毀損財物、移交不清或其他不法或違背公司規章情事，被告願負連
    帶賠償責任，並放棄先訴抗辯權。而黃祈昌明知原告公司規定需車款全部繳入原
    告公司帳戶後方能交車，黃祈昌竟於八十八年五、六月間明知車款尚未全部繳入
    原告公司帳戶之前，即將原告公司所有如附表所示九部車輛交與原告公司銷售業
    務員鄺仁杰，致鄺仁杰藉此將其所收取系爭九部車輛的價款計七百一十六萬八千
    七百七十四元侵占入己，並挪用其在此之後所收取其他買受人所交付車款以填補
    之。嗣原告公司於八十八年六月五日發現上情後，乃同意遭鄺仁杰挪用車款之買
    受人解除其買賣契約，並已返還其所交付車款，而鄺仁杰迄今未將系爭九部車輛
    之價款返還與原告公司，足認黃祈昌違反原告公司規定交車，致原告公司損失七
    百一十六萬八千七百七十四元，被告依上開人事保證契約應負連帶賠償責任，爰
    起訴請求被告給付三百萬元等語。而被告則以：(一)黃祈昌係依原告公司規定於購
    車客戶完納車款及領牌後始辦理交車手續，雖有部分車輛於未完納車款前即行交
    車，此乃因鄺人杰以加裝配備為由向原告公司主管聲請先行領車，經主管同意後
    ，黃祈昌依其指示辦理交車，黃祈昌並未與鄺仁杰等人共犯詐欺、侵占、背信等
    罪。且原告公司於偵查中所提出車輛交車表，其中先行交付車輛皆已註記由原告
    公司主管核可領牌再行放車，足認黃祈昌並未違反原告公司規定而交車。(二)黃祈
    昌於八十八年三月至同年六月間所負責交出一百零九部車輛中，雖有未完納車款
    即先行交車之情事，然此等車款皆已事後補足乙節，業經原告公司人員李亞文於
    偵訊中陳述屬實。況系爭十一部車輛的買受人已將車款交與鄺仁杰，而由鄺仁杰
    將之匯入原告公司帳戶乙節，此有原告公司所提五月份屏東店交車明細表記載林
    玉昆、簡劉玉春等人匯錢與原告公司為憑。(三)鄺仁杰未將其所收取系爭十一部車
    輛的車款繳入原告公司帳戶，並挪用其在此之後所收取其他買受人之車款以填補
    之。而系爭十一部車輛的車款縱然未經鄺仁杰交付與原告公司，然原告公司仍應
    依約交車與買受人，黃祈昌為原告公司履約交車，並無不法之行為。至原告公司
    主張鄺仁杰事後補繳十一部車輛得車款係鄺仁杰所虛列，且其所虛列車款原告公
    司已返還許照榮、許豐進等人云云，此乃因鄺仁杰以詐欺手法向許照榮、許豐進
    等人收取車款所致，非因黃祈昌交車與周玫君等十一位訂購車輛之客戶所致。(四)
    向鄺仁杰購車的許昭容及黃清龍等人於偵訊中證稱：伊等買車及交車均是經由鄺
    仁杰，伊等在外交車時，並未見過黃祈昌，伊等只有約在告訴人公司營業處交車
    時，才見過黃祈昌等語，且鄺仁杰亦於偵訊中陳稱：伊僅一人單獨涉案等語，參
    以黃祈昌之收入無不正常遽增之情，足認黃祈昌未與鄺仁杰共謀侵占車款，且原
    告公司對黃祈昌所提刑事告訴業經屏東地方法院檢察署做成不起訴處分，益徵黃
    祈昌無不法行為。(五)黃祈昌尚有坐落屏東縣竹田鄉○○段二八八之七地號土地一
    筆及其每月薪資，原告公司未先向黃祈昌或其他人請求賠償即逕向被告請求，顯
    違反民法第七百五十六條之二規定。且被告於八十三年間因黃祈昌任職原告公司
    而與原告公司訂立人事保險契約，此人事保險契約已逾民法第七百五十六條之三
    第一項及第三項所規定三年期限。又原告公司於八十八年六月間即發現其受有損
    害，然遲至九十年八月始提出本件訴訟，已逾民法第七百五十六條之八所規定二
    年期限等語，資為抗辯。
二、經查，原告主張訴外人黃祈昌自民國八十三年八月一日起即擔任原告公司屏東營
    業所交車員，而被告乃於同時與原告公司訂立人事保證契約，約定保證黃祈昌在
    原告公司服務吝遵守一切法令及原告公司所頒行之一切規章，倘有虧欠公款、侵
    占、竊盜、毀損財物、移交不清或其他不法或違背公司規章情事，被告願負連帶
    賠償責任，並放棄先訴抗辯權等情，業經原告提出與所述相符工作契約書與保證
    書為證，並為被告所不爭執，尚堪信為真實。又原告主張黃祈昌明知原告公司規
    定需車款全部繳入原告公司帳戶後方能交車，黃祈昌竟於八十八年五、六月間明
    知車款未全部繳入原告公司帳戶之前，即將原告公司所有如附表所示九部車輛交
    與原告公司銷售業務員鄺仁杰，致鄺仁杰得藉此將其所收取系爭九部車輛的價款
    計七百一十六萬八千七百七十四元侵占入己，並挪用其在此之後所收取其他買受
    人所交付車款以填補之。嗣原告公司於八十八年六月五日發現上情後，乃同意遭
    鄺仁杰挪用車款之買受人解除其買賣契約，並已返還其所交付車款，而鄺仁杰迄
    今未將系爭九部車輛之價款返還與原告公司，足認黃祈昌違反原告公司規定交車
    ，致原告公司損失七百一十六萬八千七百七十四元侵占入等語，被告則辯稱因鄺
    仁杰以加裝配備為由向原告公司主管聲請先行領車，經主管同意後，且原告公司
    於偵查中所提出車輛交車表，其中先行交付車輛皆已註記由原告公司主管核可領
    牌再行放車，況系爭九部車輛的等車款皆已事後補足，又鄺仁杰未將其所收取系
    爭十一部車輛的車款繳入原告公司帳戶，並挪用其在此之後所收取其他買受人之
    車款以填補之，則系爭十一部車輛的車款縱然未經鄺仁杰交付與原告公司，然原
    告公司仍應依約交車與買受人，黃祈昌為原告公司履約交車，並無不法之行為，
    至原告公司主張鄺仁杰事後補繳十一部車輛得車款係鄺仁杰所虛列，且其所虛列
    車款原告公司已返還許照榮、許豐進等人乙節，此乃因鄺仁杰以詐欺手法向許照
    榮、許豐進等人收取車款所致，非因黃祈昌交車與周玫君等十一位訂購車輛之客
    戶所致云云，次查：
（一）依原告所提如附表所示系爭九部車輛的交車記錄表，其上例外註記欄內充其量
      僅記載「請准欠款領牌」或「先欠款做帳，待入款完成再行交車」等語，並無
      表示得於車款未全部繳入原告公司帳戶即得先行交車的記載。且證人黃祈昌於
      本院審理時結證稱：「．．．我是擔任交車員，負責將車整理妥當之後，將車
      子交給營業員，公司要求在車款全部繳清之後才可以交車，我們都是看交車表
      或者是向會計確認，交車表都是營業員寫的，他們在交車前就要交給我，但是
      我在交車前不必再與會計確認，我們是根據電腦記錄來確認車款是否繳清。」
      等語；及證人即原告公司內埔廠廠長何坤城於本院審理時結證稱：「我現在是
      內埔廠廠長，以前是交車員；交車時，有手工交車表，如果車款繳齊，會計會
      在手工交車表上蓋章，還要鍵入電腦，交車員事先確認手工交車表會計有無蓋
      章，再從電腦上列印電腦交車表，會計若沒有在電腦上確認，我們從電腦上無
      法印出交車表．．．。」等語，並結證稱：「．．．會計在確認車款已經繳清
      ，才會在手工交車表上蓋章，交車時我們會印出電腦交車單請業務員或客戶在
      電腦交車單上簽名蓋章，而交車程序並無特殊情形，一定要車款繳清才可以交
      車。」等語（均見本院九十年十一月六日言詞辯論筆錄）。綜上所述，足認原
      告公司規定需全部車款繳入原告公司帳戶後始得交車，並無任何例外狀況，而
      黃祈昌對此亦知之甚稔。至被告辯稱因鄺仁杰以加裝配備為由向原告公司主管
      聲請先行領車，經主管同意後，黃祈昌依其指示辦理交車云云，尚非可採。
（二）依原告所提如附表所示系爭九部車輛的交車表上提車人簽章欄內均具「鄺仁杰
      」簽名。且依原告所提八十八年六月五日切結書記載：「一、茲共十一部車合
      計金額捌佰伍拾參萬伍仟柒佰柒拾肆元正，產權歸公司，因錢款未清已放車，
      負責五月八日十七時止錢款全部匯入南誠公司正本繳回或原車返廠，未完成則
      由公司執行，不得異議。．．．」等語。且證人黃祈昌於本院審理時結證稱：
      「（提示切結書）是我簽的，因為公司發現有十一部車子的車款沒有進來，但
      是當時有一部分已經交車，所以公司要求我與業務員負責車款會進來，後來十
      一部的車款在隔天都匯進公司的帳戶，但是我不知道是何人匯進去的。這十一
      部車部分是交給客戶，一部分是交給業務員。」等語，並結證稱：「因為長官
      要求我們簽名保證車款會進來，切結書是鄺仁杰寫的，我只是簽名，切結書的
      意思是說要在五月八日下午五點以前讓車款進來，否則要我們賠償車款或將車
      子返還。我簽切結書時，這十一部車子的車款有部分進來，也部分沒有進來。
      」等語；及證人即原告公司服務協理鄭秀貞於本院審理時結證稱：「是有同事
      在中古車行看見我們公司有一輛車沒有掛牌，就抄了引擎號碼，發現應是屏東
      公司的車子，我去問黃祈昌原因，他說是鄺仁杰借出去加油，後來我們盤點，
      發現帳上存貨記載還有十一部車準備要交給客人，但是因為這些車款還沒有進
      來但是實際上已少了十一部車子，我問黃祈昌他書車子已經交出去了，他還說
      他已經將車子交給鄺仁杰，他相信鄺仁杰很快就會把錢匯進來，我問他為什麼
      要將車子交給鄺仁杰，他說因為他相信他，他也很緊張一直打電話給鄺仁杰，
      後來鄺仁杰在十一點多回公司。我們本來要報警，但是他們二人要求給他們二
      人一個機會，所以鄺仁杰才會寫切結書，他們二人在上面簽名。切結書上所載
      的意思是若他們二人在三添之內沒有將車款匯入，就要負責賠償這些車款八百
      萬元左右，．．．。」等語（均見本院九十年十一月六日言詞辯論筆錄）。綜
      上所述，足認黃祈昌違反上開原告公司規定，於如附表所示系爭九部車輛的車
      款未全部繳入原告公司帳戶之前即將之交與鄺仁杰。
（三）原告主張鄺仁杰將其所收取如附表所示系爭九部車輛的價款計七百一十六萬八
      千七百七十四元侵占入己，並挪用其在此之後所收取其他買受人所交付車款以
      填補之，嗣原告公司於八十八年六月五日發現上情後，乃同意遭鄺仁杰挪用車
      款之買受人解除其買賣契約，並已返還其所交付車款，而鄺仁杰迄今未將系爭
      九部車輛之價款返還與原告公司之事實，業經其提出所述相符切結書、證明書
      、郵政劃撥儲蓄存款收據、支票等件為證，並經證人即於原告公司的關係企業
      擔任法務工作的李亞文於本院審理時結證稱：「．．．確實有八百多萬的車款
      進來，但是那是第三人車款，是別人匯進來要買車的，那些出並不在那十一部
      車之內，後來我們又都將這些款項退給匯款人，因為我們沒有車子可以給他們
      。」等語，及證人即原告公司服務協理鄭秀貞於本院審理時結證稱：「．．．
      ，後來這三天內陸續有車款進來，但是經查證均非這十一部車子的車款，是中
      古商還有其他客戶匯進來的，後來我們依據郵局匯款資料找到陳先生等二人，
      我們去找他們，問他為什麼匯錢進來，他們說因為鄺仁杰告訴他們說便宜十五
      萬元賣給他們，要他們趕快匯錢進來，我們後來將錢還給他們了，後來其他的
      客戶我們也有查證，也都說是鄺仁杰告訴他們說便宜賣給他們十五至三十萬元
      ，他們才匯款進來，我們後來也都一一退還，這十一輛車都是新車，車款大概
      八百多萬元。」等語（均見本院九十年十一月六日言詞辯論筆錄），尚堪信為
      真實。至被告辯稱系爭九部車輛之車款皆已事後補足云云，尚非可採。
（四）綜上所述，足認原告公司規定需全部車款繳入原告公司帳戶後始得交車，並無
      任何例外狀況，黃祈昌對此亦知之甚稔。而黃祈昌於八十八年五、六月間明知
      如附表所示系爭九部車輛的車款尚未全部繳入原告公司帳戶，竟違反上開原告
      公司上開規定，仍將系爭九部車輛交與鄺仁杰，致鄺仁杰得藉此將其所收取系
      爭九部車輛的價款計七百一十六萬八千七百七十四元侵占入己，原告公司因此
      受有損害計七百一十六萬八千七百七十四元，則黃祈昌之上開違反僱用契約行
      為，與原告公司受有損害七百一十六萬八千七百七十四元乃具相當因果關係，
      從而，原告主張被告應依兩造間人事保證契約關係就此等損害負連帶賠償責任
      ，請求被告給付三百萬元等語，於法尚無不合，應予准許。
三、按人事保證之保證人，以僱用人不能依他項方法受賠償者為限，負其責任，民法
    第七百五十六條之二第一項定有明文；復參照前揭規定之立法說明：人事保證為
    無償之單務契約，對保證人至為不利，如僱用人能依他項方法獲得賠償者，諸如
    僱用人已就受僱人之不誠實行為參加保證保險，或已由受僱人或第三人提供不動
    產就受僱人職務上行為所致損害為僱用人設定最高限額抵押權等是，自宜要求僱
    用人先依個該方法求償，其有不能受償或不足受償，始令保證人負其責任，職務
    上行為所致損害等語。查原告主張本件人事保證僅由被告擔任黃祈昌之職務連帶
    保證人，並未就此另行訂立擔保物權契約，且原告公司曾向明台產物保險股份有
    限公司投保員工誠實保證保險，其中黃祈昌所屬內勤職員之保險金額僅三十萬元
    等情，業據其提出與所述相符保險單為證，並為被告所不爭執，尚堪信為真實。
    至被告辯稱黃祈昌尚有坐落屏東縣竹田鄉○○段二八八之七地號土地一筆及其每
    月薪資，原告公司未先向黃祈昌或其他人請求賠償即逕向被告請求，顯違反民法
    第七百五十六條之二規定云云，已為原告所否認，並主張黃祈昌名下僅有二部中
    古車輛，其價值不滿一百萬元，尚不足清償原告所受上開損害等語。復查被告辯
    稱黃祈昌尚有每月薪資云云，已為原告所否認，且被告於本院審理時辯稱：「被
    告只知道黃祈昌現有工作，但是不清楚工作地點及正確薪資。」等語（見本院九
    十一年三月二十日言詞辯論筆錄），並未舉證以實其說，足認被告辯稱黃祈昌尚
    有每月薪資云云，尚難信為真實；而被告辯稱黃祈昌尚有坐落屏東縣竹田鄉○○
    段二八八之七地號土地一筆乙節，固據被告提出與所述相符土地登記謄本為證，
    尚堪信為真實，惟依被告所提土地登記謄本記載：該筆土地面積一百六十六平方
    公尺，其於九十年七月間公告現值為每平方公尺七千三百元等情，足認該筆土地
    之公告現值為一百二十一萬一千八百元，尚不足以全額賠償原告公司所受上開損
    害七百一十六萬八千七百七十四元。參以本院依職權向屏東縣稅捐稽徵處查詢黃
    祈昌之財產資料，依其函覆本院之歸戶財產查詢清單記載黃祈昌名下有二部車輛
    ，依一般經驗法則，此二部二手車輛之市價應不滿一百萬元，尚不足以全額賠償
    原告公司所受上開損害七百一十六萬八千七百七十四元。綜上所述，足認本件人
    事保證僅由被告擔任黃祈昌之職務連帶保證人，並未就此另行訂立擔保物權契約
    ，而以原告公司向明台產物保險股份有限公司投保員工誠實保證保險之保險金額
    為三十萬元，及黃祈昌所有前揭土地之公告現值一百二十一萬一千八百元，及黃
    祈昌名下有二部車輛以一百萬元計算，其總額尚不足以全額賠償原告公司所受上
    開損害七百一十六萬八千七百七十四元，而被告就此不足部分自應負連帶保證責
    任，則被告辯稱原告公司未先向黃祈昌或其他人請求賠償即逕向被告請求，顯違
    反民法第七百五十六條之二規定云云，尚非可取。
四、復按人事保證約定之期間，不得逾三年，逾三年者，縮短為三年。人事保證未定
    期間者，自成立之日起有效期間為三年，於八十九年五月五日施行之民法第七百
    五十六條之三第一項與第三項定有明文。再按新增第二十四節之一規定，除第七
    百五十六條之二第二項外，於民法債編修正施行前成立之人事保證，亦適用之，
    民法債編施行法第三十五條定有明文。查本件人事保證於八十三年八月一日訂立
    並未定期間，應適用前揭新增規定。至被告辯稱本件人事保險契約已逾民法第七
    百五十六條之三第一項及第三項所規定三年期限云云，按民法債編施行法第三十
    五條既未如同法第二條、第三條及第四條就前揭新增規定三年期間之起迄計算加
    以明文規定，應認此三年期間應自前揭新增規定施行日即八十九年五月五日起算
    三年，否則如認應自本件人事保證訂約之日即八十三年八月一日起算三年，將導
    致本件人事保證因適用前揭新增規定而於該規定施行生效前即歸於消滅之謬誤，
    而本件人事保證自前揭新增規定施行日即八十九年五月五日起算迄今尚未逾三年
    ，則被告所辯前詞，尚非可採。
五、再按僱用任對保證人之請求權，因二年間不行使而消滅，於八十九年五月五日施
    行之民法第七百五十六條之八定有明文。查本件人事保證原依民法第一百二十五
    條規定其消滅時效期間為十五年，嗣依民法債編施行法第三十五條規定而適用上
    開規定後，其消滅時效期間縮短為二年。至被告辯稱：原告公司於八十八年六月
    間即發現其受有損害，然遲至九十年八月始提出本件訴訟，已逾民法第七百五十
    六條之八所規定二年期限云云，依民法債編施行法同法第三條第二項規定：「民
    法債編修正施行前之法定消滅時效，其期間較民法債編修正施行後定為長者，適
    用修正施行前之規定。但其殘餘期間自民法債編修正施行日起算，較民法債編修
    正施行後所定期間為長者，應自施行日起，適用民法債編修正施行後之規定。」
    而本件人事保證之消滅時效期間自上開規定施行日即八十九年五月五日起算，迄
    至原告於九十年八月九日向本院具狀提起本件訴訟之際，尚未逾二年消滅時效期
    間，則被告辯稱前詞，尚非可取。
六、從而，原告主張被告應依兩造間人事保證契約關係就原告所受上開損害負連帶賠
    償責任，請求被告給付三百萬元及自起訴狀繕本送達之翌日（即九十年九月八日
    ）起至清償日止，依週年利率百分之五計算之法定遲延利息，洵屬正當，應予准
    許。又兩造均陳明願供擔保，請准宣告假執行或免為假執行，經核並無不合，爰
    各酌定相當之擔保金額，併准許之。
據上論結，本件原告之訴為有理由，依民事訴訟法第七十八條、第三百九十條第二項
、第三百九十二條，判決如主文。
中      華      民      國     九十一    年       四     月    二十六   日
                                  臺灣屏東地方法院民事第一庭
~B法　　　官　賴秀雯
右為正本係照原本作成。
如不服本判決，應於送達後廿日內，向本院提出上訴狀。
~B法院書記官　滕一珍
中　 　華　  　民　  　國　  　九十一　　年　   　四　 　月　　二十六　　日
~F0
附表
編號　　　交車記錄表          引擎號碼       車身號碼 　　 車牌號碼
　　　　　所載買受人
一　　　　　周玫君　　　　　　RA-AA04305　　　PA03308　　　D7-9006
二　　　　　黃士誠　　　　　　AA-AN13910　　　BA08074 　　 D8-0475
三　　　　　王信宗　　　　　　RA-AA04441　　　PA03430 　   ZA-7488
四　　　　　周吳春美　　　　　AA-AN13456　　　BA07628      D7-9743
五　　　　　黃金星　　　　　　AA-AN16044　　　BA10193      ZA-8069
六　　　　　柯美花 　　       RA-AA04435
七　　　　　劉文忠            RA-AA04535　　　PA03526      ZA-7489
八　　　　　黃傅淑珍          RA-AA04526　　　PA03496　    D7-9475
九　　　　　蔡曾秀珠          AA-AN13807
